【裁判字號】    88,交易,455
【裁判日期】    890511
【裁判案由】    過失傷害
【裁判全文】
臺灣臺中地方法院刑事判決                        八十八年度交易字第四五五號
    公  訴  人  臺灣台中地方法院檢察署檢察官
    被      告  戊○○
    選任辯護人  黃文崇
右列被告因過失傷害案件，經檢察官提起公訴（八十八年度偵字第七０九二號），本
院判決如左：
    主    文
戊○○因過失傷害人致重傷，處有期徒刑陸月，如易科罰金，以參佰元折算壹日。
    事    實
一、戊○○於民國（下同）八十七年十二月十日晚間九時二十分許，駕駛車牌號碼Ｎ
    Ｖ─一二五三號自用小客車，沿臺中縣太平市○○路，由中興路往東平路方向行
    駛，途經新平路一段與大仁街之無號誌交岔路口時，本應注意行經無號誌之交岔
    路口及人車擁擠處所時，應減速慢行，作隨時停車之準備，並應注意車前狀況，
    隨時採取必要之安全措施，而依當時天氣晴朗，雖係夜間且路邊有停放車輛，但
    有照明設備，且路面乾燥、無缺陷，並無不能注意之情形，詎其能注意，竟疏未
    注意車前狀況及減速慢行，猶貿然直行穿越該人車擁擠之交岔路口，適有一輛車
    號不詳之機車從大仁街駛出之際，戊○○因一時閃煞不及，而失控撞及行走於新
    平路上之行人乙○○後，其所駕駛之上開自用小客車右前方再擦撞甲○○所駕駛
    而停放在新平路一段與大仁街口邊之車牌號碼ＬＸ－四三九三號自用小貨車。乙○○被重力撞擊後彈上戊○○駕駛之上開自用小客車引擎蓋上，再掉落地面，因
    而受有頭部外傷併顱骨底骨折及細菌性腦膜炎、左股骨外上踝骨折、右脛腓骨骨
    折等之重大難治之重傷害。戊○○則於肇事後，在未經有偵查權之機關或公務員
    發覺為犯嫌前，向到場處理本件車禍之警員丁○○自首即陳明其為肇事者及肇事
    經過，並願接受裁判。
二、案經乙○○訴請臺灣臺中地方法院檢察署檢察官偵查起訴。
    理    由
一、訊據被告戊○○固坦承於右揭時地撞及被害人乙○○及甲○○所停放該處之自用
    小貨車之事實，惟否認有過失，並辯稱：伊係因有一輛機車突然從大仁街駛出，
    且甲○○違規停放之車輛佔用該交岔路口一半巷道，致伊閃避不及才擦撞甲○○
    之自用小貨車，而在相當短之時間內無法適當反應才又撞及乙○○，實屬無避免
    之可能，且並未直接撞到乙○○云云。經查：
  (一)右揭被告駕車肇事致被害人受有重傷之事實，業據告訴人乙○○之媳婦丙○○於
    警訊及偵審中指述綦詳，核與證人即遭被告擦撞之前開自用小貨車駕駛甲○○於
    本院審理時到庭結證屬實，復有道路交通事故調查報告表一份、道路交通事故處
    理紀錄登記簿影本一份、現場照片五張附卷可稽。且被害人乙○○確係因本件車
    禍受傷，亦有國軍臺中總醫院附設民眾診療服務處診斷證明書三份、受傷後住院
    治療之照片二張在卷可憑。
  (二)依卷附之本件車禍現場照片以觀，被害人之拖鞋係位在玻璃碎片散落物之後，且
    被告於本院審理時供稱：現場散落物係伊車檔風玻璃撞到甲○○小貨車左後方方
    向燈時所掉落的，且撞及後該小貨車有往前衝等語（見本院八十八年九月十四之
    審判筆錄），核與證人甲○○及本件事故發生後至現場處理之警員丁○○於本院
    審理時所證述之情節相符，是被害人到庭陳明本件事故之發生係先撞到被害人再
    撞及甲○○之貨車一節應非子虛，此亦與證人丁○○到庭證述情節相符，足徵被
    告應係先撞及被害人乙○○後，再撞及前開小貨車，則被告上開辯解，自不足採
    信。
  (三)按過失致重傷罪之構成要件，除須行為人具有依刑法第十四條所規定之應注意能
    注意而不注意之行為不法外，尚須具備有結果不法之要件，亦即須以行為人之行
    為為結果發生之原因、結果必須具有可避免性、結果以及因果歷程必須客觀可預
    見。因此若行為人雖違背注意義務，而發生構成要件之該當結果，但如已幾近確
    定之可能性，可確認行為人縱然符合注意義務之要求，保持客觀必要之注意，而
    構成要件之結果仍會發生，則此結果即係客觀不可避免，而無結果不法，行為人
    即因之不構成過失犯。然查，被告行經無號誌且人車擁擠之交岔路口，並未減速
    慢行，作隨時停車之準備，復未注意車前狀況，隨時採取必要之安全措施，若被
    告能減速慢行，則不會有遇機車從路口駛出即無法煞避之情形，亦不致造成失控
    而撞上被害人之結果，是該構成要件之結果仍具有可避免性，而被告主張其過失
    行為之結果有不可避免性，自不足採。
  (四)復按在道路交通事故之刑事案件上所謂之「信賴原則」，係指參與交通行為之一
    方遵守交通法規秩序，而得信賴同時參與交通行為之對方或其他人，亦必會遵守
    交通法規秩序，不致有違反交通法規秩序之行為發生，因此，對於對方或其他人
    因違反交通法規秩序之行為所導致之危險結果，即無注意防免之義務，從而得以
    免負過失責任（最高法院八十六年度台上字第二四二六號判決意旨參考），反之
    ，若因自己未能遵守交通法令之規定，未盡相當之注意義務，即不得以信賴他方
    能遵守交通規則為由，以免除自己之責任。查本件被告既有行經無號誌及人車擁
    擠之交岔路口未車前狀況及減速慢行、作隨時停車之準備之違反通交法令規定之
    行為，自無由主張係因甲○○違規停車導致被告閃避機車不及而撞及前開小貨車
    後，又撞到被害人而肇事之信賴原則，以免除其過失。
  (五)按行經無號誌之交岔路口及人車擁擠處所時，應減速慢行，作隨時停車之準備；
    又汽車行駛時，駕駛人應注意車前狀況，並隨時採取必要之安全措施，道路交通
    安全規則第九十三條第一項第四款、第九十四條第三項分別定有明文。經查，本
    件被告於前開時地駕車，本應注意遵守上開規定，而肇事地點在台中縣太平市○○路○段六十六號與大仁街口之無號誌及人車擁擠交岔路口，依當時天氣晴朗，
    雖係夜間且路邊有停放車輛，但有照明設備，且路面乾燥、無缺陷，有上開道路
    交通事故調查報告表附卷可查，又無不能注意之情形，詎其能注意，竟疏未注意
    車前狀況及減速慢行，猶貿然直行穿越該人車擁擠之交岔路口，因而肇事，致被
    害人受有如是事實欄所示之重傷害，足見被告自有過失。況本件車禍經送請臺灣
    省台中縣區車輛行車事故鑑定委員會鑑定及臺灣省車輛行車事故覆議鑑定委員會
    覆議結果，亦認被告夜晚駕駛自用小客車，行經無號誌交岔路口，未注意車前狀
    況減速謹慎行駛，不慎駛往路旁撞上行人及小貨車，為肇事原因，而被害人無肇
    事因素，有該鑑定委員會鑑定意見書及該覆議鑑定委員會函附卷可考，益證被告
    確有過失，且其過失行為與被害人受重傷間具有相當因過關係。本件事證明確，
    被告犯行洵堪認定。
二、按刑法第十條第四項第四款所稱毀敗一肢以上之機能，係指機能全部喪失效用而
    言（最高法院二十二年上字第一四二號判例意旨參照）。查本件被害人因本件車
    禍受有雙膝骨折之傷害，於手術後併骨關節炎，無法步行而長期臥床，成為殘廢
    之下肢，其機能已完全喪失效用，此有全民健康保險重大傷病證明申請書及證明
    卡各一份、中華民國殘障手冊一份、農民健康保險殘廢診斷書一紙及國軍臺中總
    醫院附設民眾診療服務處八十八年五月二十四日八八民診查字第０四九五號函附
    卷可參，是被害人乙○○所受傷害應屬本款所稱之重傷。核被告所為，係犯刑法
    第二百八十四條第一項後段之過失致重傷害罪。又被告於肇事後，在未經有偵查
    權之機關或公務員發覺為犯嫌前，向到場處理本件車禍之警員丁○○陳明其為肇
    事者及肇事經過，並願接受裁判，已據被告供承在卷，附經證人丁○○到庭結證
    屬實，核與自首要件相符，依法減輕其刑。爰審酌被告肇事後僅賠償被害人新台
    幣十萬餘元醫藥費，迄今仍未與被害人達成和解賠償損害，及其過失程度，被害
    人所受傷勢非輕與犯罪後未能完全坦承犯行之態度等一切情狀，量處如主文所示
    之刑，並諭知易科罰金之折算標準。
據上論斷，應依刑事訴訟法第二百九十九條第一項前段，刑法第二百八十四條第一項
後段、第六十二條前段、第四十一條，罰金罰鍰提高標準條例第一條前段、第二條，
判決如主文。
中      華      民      國    八十九    年      五      月     十一     日
                                    臺灣臺中地方法院交通法庭
                                        法  官  夏  一  
右正本證明與原本無異。
如不服本判決，應於送達後十日內向本院提出上訴狀（須附繕本），上訴於台灣高等
法院台中分院。
                                        書記官
中      華      民      國    八十九    年      五      月     十二     日
附錄論罪科刑法條
刑法第二百八十四條第一項
因過失傷害人者，處六月以下有期徒刑，拘役或五百元以下罰金，致重傷者，處一年
以下有期徒刑、拘役或五百元以下罰金。


司法院資訊處製作；財團法人民間司法改革基金會備份。
